【裁判字號】    92,上易,24
【裁判日期】    920710
【裁判案由】    損害賠償
【裁判全文】
臺灣高等法院花蓮分院民事判決  九十二年度上易字第二四號
      上  訴  人  乙○○
      訴訟代理人  張政衡律師
      被  上訴人  丁○○
                  甲○○
                  戊○○
                  丙○○
      右四人共同
      訴訟代理人  吳漢成律師
右當事人間請求損害賠償事件，對於臺灣台東地方法院九十二年度訴字第三號中華民
國九十二年三月十三日第一審判決，提起上訴，本院判決如左：
      主  文
上訴駁回。
第二審訴訟費用由上訴人負擔。
      事  實
甲、上訴人方面：
一、聲明：
  (一)、原判決廢棄。
  (二)、被上訴人應賠償上訴人新台幣（下同）壹佰萬元，及自民國九十一年九月六日
      起至清償日止，按週年利率百分之五計算之利息。
二、陳述：除與原判決記載相同者，予以引用外，補稱：上訴人所有之鳳梨園，距離
    鄉村道路約一五０公尺之羊腸小徑，若非被上訴人四人分乘二部自用小貨車，結
    夥攜帶鐮刀大量行竊鳳梨，他人決不會侵入行竊。被上訴人等查悉上訴人住台東
    縣東河鄉，鳳梨園在台東縣鹿野鄉，上訴人每三天採收一次，被上訴人即在採收
    之前一日連續行竊，致上訴人每次採收落空。尤有進者，被上訴人四人為竊採方
    便，竟將小貨車開至鳳梨園中停放，（按正常採收係將車輛停放路邊，絕不能開
    進園內，避免車輪壓壞苗株），致車輛來回所過之處之鳳梨苗株全遭毀壞，尚未
    達採收程度之鳳梨變成無用之物，此項損失比竊採之損失更為嚴重，遠比當場查
    獲三百台斤多出何只十幾倍，尤不能謂僅損失當場查獲三百台斤。況三百台斤之
    鳳梨贓物，依法雖由上訴人領回，但因是被上訴人等並無選擇品質亂割竊採，上
    訴人領回亦變成無用之物。尤令人痛心者，農民乃弱勢經濟團體中最不幸的一群
    ，終年日曬雨淋，肩挑臂磨，到頭來所得甚微，已甚可憐。而被上訴人等均年輕
    力壯，不靠以自己勞力換取所得，竟圖不勞而獲，結夥對經濟弱勢之農民下手，
    竊取其辛勞之成果，已堪憎恨。更為盜採之方便，不惜壓壞尚未採收之苗株，對
    農民之傷害，熟甚於此？對社會風氣之敗壞，尤不可忽視。況查被上訴人丁○○
    係延平鄉代表會副主席，乃為民喉舌之人，本應嚴尊法令，為民表率。反而作此
    極其不應該之行為，惡性不為不大。另被上訴人甲○○係水果商，本來就是剝削
    果農之人，以正常市價向果農收購，其利潤本已可觀，今竟不肯支付正常之收購
    價金而改用竊盜之方式，倚仗鄉民代表會副主席之權勢，共同竊取最弱勢族群之
    財物，實有判令損失賠償之必要。爰求體恤弱勢農民物質上及身心上之傷害，廢
    棄原判決，改判如上訴之聲明。又本件損害額如附件所示：九十年度投資額二百
    五十二萬二千一百元，九十一年七月至九月預計採收量五百二十八萬元，因被上
    訴人等四人連續盜採侵權行為，僅收一百五十萬二千七百八十四元，損失額三百
    七十七萬七千二百一十六元，僅先請求損害賠償一百萬元，附此敘明。上訴人之
    小貨車為四輪傳動車。
三、證據：提出鳳梨園投資成本表、台東縣鹿野鄉地區農會鳳梨產業產銷班種植概況
    、建成搬運行拖運證明、台東區果菜行情剪報等件為證。
乙、被上訴人方面：
一、聲明：如主文所示。
二、陳述：除與原判決記載相同者予以引用外，補稱：
  (一)、按當事人主張有利於己之事實者，就其事實有舉證責任。又當事人聲明之證據
      ，法院應為調查，損害賠償之範圍，應以被害人實際所受損害為衡；此分別觀
      民事訴訟法第二百七十七條前段、第二百八十六條前段、民法第二百十六條第
      一項規定自明，最高法院八十五年度台上字第二二四八號、九十一年度台上字
      第五九八號裁判參照。本件上訴人在原審起訴主張之一百萬元，係請求其於九
      十一年九月六日以前整個鳳梨園之損失，但對此有利於己之事實，原審法官訊
      問有無證據證明此項請求時，則答稱「沒有」（原審九十二年一月廿三日筆錄
      第二頁），而其所引之證人高孝仁、林家毅，經原審法官訊問結果，亦未證述
      被上訴人等有於九十一年七月三日起迄同年九月六日以前有侵權行為。從而，
      本件被上訴人固有於九十一年九月六日因撿拾上訴人所種之鳳梨產生誤會而為
      檢察官以竊盜起訴，但從未於九月六日以前到過上訴人之鳳梨園，上訴人不請
      求九月六日當日之損害，反而將九月六日以前不一定存在被竊之事實，直接推
      定必定是被上訴人四人所為，其未盡舉證之責甚明，原審判決業已詳述上訴人
      請求無理由之依據，上訴人再援無關之理由，提起上訴，自有未合。
  (二)、上訴人之上訴理由第二頁以下稱被上訴人「帶鐮刀」、所駕車輛壓損鳳梨園
      ，所受損害不止三百台斤、此等理由，不論是否證明，此亦係九十一年九月六
      日當日之事實（九月六日當日之三百台斤，業據上訴人領回，並無損害可言）
      ，與本件上訴人在原審主張請求之內容係九十一年七月三日到同年九月六日以
      前之損害完全無關。至於妄稱被上訴人甲○○為水果商，更是子虛烏有，且與
      請求無關之不實理由，其濫行上訴，彰彰明甚。
      理  由
一、本件上訴人在原審起訴主張：被上訴人等人基於犯意聯絡，意圖不法之所有，自
    九十一年七月起至九十一年九月六日為警當場查獲為止，連續竊取伊所有之鳳梨
    ，並以踐踏方式採收，導致伊全園鳳梨皆無法採收，伊先後投資二百五十餘萬元
    於鳳梨園，因連續遭被上訴人竊取，實際採收僅一百餘萬元，損失慘重，是被上
    訴人等人應返還不當所得，為此請判令被上訴人等應連帶給付一百萬元，並自民
    國九十一年九月六日起，至清償日止，按週年利率百分之五計算之利息；被上訴
    人等則以：上訴人主張被上訴人等竊取鳳梨，並未經證明重量，而其價值亦僅數
    百元，更何況，被上訴人等四人並非竊取其鳳梨之人，又本案有關之鳳梨，亦據
    上訴人領回，上訴人並未受有任何損害等語資為抗辯。
二、按當事人主張有利於己之事實者，就其事實有舉證之責任，民事訴訟法第二百七
    十七條前段定有明文。上訴人主張被上訴人等四人自九十一年七月起至同年九月
    六日為警當場查獲為止，連續竊取其鳳梨等情，固提出臺灣臺東地方法院檢察署
    檢察官九十一年度偵字第一九五七號聲請簡易判決處刑書及本院九十一年度東簡
    字第二四四號刑事簡易判決書等為證，惟上開聲請簡易判決處刑書及判決書均僅
    載明被上訴人等四人於九十一年九月六日下午四時三十分竊取上訴人所有之鳳梨
    並非連續竊盜，並不能證明，九十一年九月六日以前，被上訴人等確有竊取上訴
    人所有鳳梨之事實，被上訴人等亦均否認有於九十一年九月六日以前竊取上訴人
    鳳梨之情事，雖然上訴人主張伊鳳梨園須以四輪傳動車輛才可以進出，被上訴人
    等人有四輪傳動車輛，所以只有被上訴人等才有可能竊取云云，然查現今休旅車
    具有四輪傳動功能者，甚為普及，非僅限被上訴人等所有，上訴人亦自承其小發
    財貨車，亦係四輪傳動。況證人林家毅於原審證稱：「我偶爾受僱於原告顧鳳梨
    園，原告之前就對我說過鳳梨遭竊，要我有空就去顧鳳梨園，．．，我們要去採
    鳳梨時，鳳梨數量比較少，園裡有車胎痕跡，我們沒有拍照或保存證據，原告叫
    我有空要來守候，我去鳳梨園都是騎機車，原告開小發財貨車，我不知道是否有
    四輪驅動。」等語（見原審卷第廿九頁），上訴人之鳳梨園倘有機車或一般「小
    發財」貨車亦可到達，尚難僅憑被上訴人等所駕駛為四輪傳動車即遽認九十一年
    七月至同年九月六日前之失竊，皆被上訴人等四人所為至明。上訴人又未能舉證
    ，以實其說，自難信上訴人之主張為真實。
三、綜上所述，上訴人既未能舉證證明其所主張之前揭事實為真實，則其依據侵權行
    為、不當得利之法律關係訴請被上訴人等給付一百萬元及其利息等，自屬無據，
    原審法院因而以其訴為無理由，予以駁回，認事用法，核無不當。上訴意旨仍執
    陳詞，認被上訴人等有侵權行為指摘原判決不當，為無理由，應予駁回。
四、兩造其餘主張及抗辯，並所提出之證據，均不影響於本件判決之結果，爰不一一
    論述，併此敘明。
據上論結：本件上訴為無理由，依民事訴訟法第四百四十九條第一項，第七十八條判
決如主文。
中      華      民      國    九十二    年      七      月      十      日
                                  審判長法官  謝  志  揚
                                        法官  陳  淑  媛
                                        法官  莊  謙  崇
右為正本係照原本作成。
本件不得上訴。
                                  法院書記官  林  明  智
中      華      民      國    九十二    年      七      月     十一     日


司法院資訊處製作；財團法人民間司法改革基金會備份。
